臺北高等行政法院判決　　　　　　　　　　　　　　九十二年度訴字第一八七九號
　　　　　　　　　　　　　　　.
　　原　　　告　名佳美股份有限公司
　　代　表　人　甲○○董事長.
　　訴訟代理人　丙○○
　　被　　　告　經濟部智慧財產局
　　代　表　人　蔡練生（局長）住同右
　　訴訟代理人　乙○○
右當事人間因商標註冊事件，原告不服經濟部中華民國九十二年三月四日經訴字第○
九二○六二○四一六○號訴願決定，提起行政訴訟。本院判決如左：
    主  文
原告之訴駁回。
訴訟費用由原告負擔。
    事  實
壹、事實概要：緣原告名佳美股份有限公司前於民國（下同）九十年十月二十二日以
    「咖啡王King's Caffe及圖」商標，指定使用於商標法施行細則第四十九條所定
    商品及服務分類表第三十類之紅茶、綠茶、咖啡及可可等商品，向被告經濟部智
    慧財產局申請註冊，經被告審查，認本件商標圖樣上之中文及外文「咖啡王
    King's Caffe」（如附圖一）與據以核駁註冊第八九二六九二號「COFFEEKING &
    DEVICE」商標（如附圖二）圖樣上之外文「COFFEEKING」，觀念近似且指定使用
    於咖啡等同一或類似商品，應不准註冊，以九十一年十二月十九日商標核駁第0
    000000號審定書為核駁之處分。原告不服，主張二商標不近似等理由，提
    起訴願，旋遭駁回，遂向本院提起行政訴訟。
貳、兩造聲明：
一、原告聲明求為判決：訴願決定及原處分均撤銷，並命被告為核准系爭商標註冊之
    審定。
二、被告聲明求為判決：
(一)、駁回原告之訴。
(二)、訴訟費用由原告負擔。
參、兩造之爭點：
一、原告主張之理由：
(一)、按「商標圖樣相同或近似他人同一商品或類似商品之註冊商標者，不得申請註冊
    。」固為商標法第三十七條第十二款之規定，惟該法條有關認定近似與否之適用
    係以「具有普通知識經驗之商品購買人，於購買時施以普通所用之注意，有無混
    同誤認之虞判斷之」為限，復為商標法施行細則第十五條之明文規定。而判斷兩
    商標近似與否之方法、基準及原則，不外乎依照「審查商標，應就其圖樣，總括
    其各個部分，通體觀察之。」，此迭經行政院、行政法院著有訴願決定及判決、
    判例可循。是知，判斷兩商標近似與否，必須取決於商標圖樣之整體比較，斷不
    可單單攫取商標之局部進行比較，方可避免判斷流於偏頗；再者，在判斷兩商標
    近似與否時，除需依循前揭方式通體觀察外，尚需秉持其專責機應有之一貫公正
    、公平之立場，斷不可有雙重標準之情事，方能維護法制之尊嚴並確保大眾權益
    。今查被告審查本案系爭商標時並未秉持公正、公平之立場，逕認為本案系爭商
    標有致相關消費者產生混淆誤認之虞，因此核駁本案，顯示被告採取雙重審查標
    準，實已有違商標法立法之美意並損及原告之基本權益。
(二)、查系爭商標圖樣為「咖啡王King's Caffe及圖」，係由中文「咖啡王」、英文「
    King's Caffe」及如系爭商標所示之「圖形」三者所構成，缺一則欠完整；換言
    之，系爭商標若缺少其中一部份則有失最初之設計創意，所以在比較系爭商標圖
    樣與據以核駁商標圖樣相同或近似與否時，自當取二者之整體進行比對方是。據
    以核駁圖樣係由「COFFEEKING & DEVICE」及一圖形所構成，並未包含中文字在
    內，而且其英文與圖形部分亦與系爭商標圖樣有極大之差異，故即使消費者於購
    買時施以普通所用之注意，亦絕無產生混同誤認之虞。然，被告並未針對系爭商
    標圖樣與據以核駁商標圖樣進行整體比較，而僅以二者之外文部分意義概念相同
    ，就遽認為二者近似並核駁系爭商標，其認事用法不免有違公正、公平之立場，
    令原告實難甘服。
(三)、次查，這兩件商標外文一為「King's Caffe」、一為「COFFEEKING」，不僅兩外
    文字顛倒，且前者為二個字、後者合為一個字，Caffe、COFFEE外觀又不相同，
    以一般知識經驗之購買人於購買時施以普通所用之注意，實難遽認為相同或近似
    ；而且兩商標外文字均經設計置於圖形中間，乍看之下，並不易認出其外文原意
    ，再加上兩商標圖樣整體差異極大，不必須是相當精明之購買人才足以分辨其異
    同，是本案無致一般消費者產生混淆誤認之虞，不能遽認為兩商標構成近似。又
    ，判斷商標圖樣是否有導致消費者產生混淆誤認之虞，除了就商標圖樣本體進行
    比較之外，如佐以其實際溶入包裝設計後使用態樣之異同進行比對，更足以對照
    分辨是否近似及是否會產生混淆誤認，參閱大、小包裝袋所示，系爭商標圖樣主
    要係運用在即溶咖啡包裝袋上（實際使用態樣與申請註冊圖樣相同），比較之下
    ，與據以核駁商標圖樣予消費者觀感差異更大，外觀上差異如此之巨，實難以「
    意義概念相同」繩之。被告不查，逕為核駁系爭商標，其審查方式實過於主觀有
    欠公允。
(四)、末查原告認為兩商標外觀差異甚巨，足可蓋過所謂「意義概念相同」，因意義概
    念相同之認定最主觀，且往往最不可靠、爭議最大，被告不嚴謹認定，訴願決定
    機關亦曲予迴護，實屬違法誤實。綜上所述，系爭商標圖樣與據以核駁商標圖樣
    二者存有極大之差異，即使消費者於購買時僅施以普通所用之注意，亦絕無產生
    混同誤認之虞，亦即無商標法第三十七條第十二款規定之適用。被告之審定顯已
    違法無據，原決定及原處分應予撤銷並重為核准系爭商標註冊之審定，以維原告
    合法商標權益，並符法制。
二、被告主張之理由：
    本件原告申請註冊商標圖樣上之中文「咖啡王」及外文「KING'S CAFFE」，與據
    以核駁註冊第八九二六九二號「COFFEEKING & DEVICE」商標圖形上之外文「
    COFFEEKING」，兩者之意義及觀念混同，有使具有普通知識經驗之購買人，於購
    買時施以普通所用之注意，產生係同一家公司所生產之系列商品，應屬近似之商
    標，復均指定使用於同一或類似之商品，自有首揭法條規定之適用。是被告依法
    核駁其註冊之申請，並無不合。
    理  由
一、按商標圖樣「相同或近似於他人同一商品或類似商品之註冊商標者」，不得申請
    註冊，為商標法第三十七條第十二款所明定。而衡酌兩商標是否近似，以具有普
    通知識經驗之購買人，於購買時施以普通所用之注意，有無混同誤認之虞判斷之
    ，同法施行細則第十五條第一項亦定有明文。又商標於外觀、觀念或讀音有一近
    似者，即為近似商標。
二、經查，原告申請註冊之「咖啡王King' s Caf e及圖」商標圖樣上之中文及外文
    「咖啡王King's Caffe」與據以核駁之註冊第八九二六九二號「COFFEEKING &
    DEVICE」商標圖樣上之外文「COFFEEKING」，二者之意義概念相同，有使人產生
    混淆誤認之虞，應屬近似商標，復均指定使用於咖啡等同一或類似商品，被告為
    應予核駁之處分，並無不合。
三、原告起訴意旨略謂：查系爭商標圖樣係由中文「咖啡王」、英文「King's Caffe
    」及「圖形」三者所構成，若缺少其一部份則有失最初之設計創意，所以在比較
    系爭商標圖樣與據以核駁商標圖樣相同或近似與否，自當取二者之整體進行比對
    。據以核駁圖樣係由「COFFEEKING & DEVICE」及一圖形所構成，並未包含中文
    字在內，而且其英文與圖形部分亦與系爭商標圖樣有極大之差異，故即使消費者
    於購買時施以普通所用之注意，亦絕無產生混同誤認之虞。況兩件商標不僅兩外
    文字顛倒，且前者為二個字、後者合為一個字，Caffe、COFFEE外觀又不相同，
    實難遽認為相同或近似云云。
四、惟查，本件原告申請註冊商標圖樣上之中文「咖啡王」及外文「King's Caffe」
    ，與據以核駁註冊第八九二六九二號「COFFEEKING & DEVICE」商標圖樣上之外
    文「COFFEEKING」，二者之中、外文字義均為咖啡王，其觀念近似，有使具有普
    通知識經驗之購買人，於購買時施以普通所用之注意，易產生混淆誤認之虞，應
    屬近似商標；復均指定使用於咖啡等同一或類似商品，自有首揭法條之適用。原
    告斤斤於二者細部英文字母不同組合及系爭商標有中文咖啡王字樣，主張無產生
    混同誤認之虞云云，殊不可採。
五、從而，被告依首揭規定，為不准註冊之行政處分，並無不合。訴願決定遞予駁回
    ，亦無違誤，均應予維持。本件原告之訴為無理由，應予駁回。
據上論結，本件原告之訴為無理由，爰依行政訴訟法第九十八條第三項前段，判決如
主文。
中　　　華　　　民　　　國　　九十三　　年　　　七　　　月　　　九　　　日
                                臺 北 高 等 行 政 法 院  第 五 庭
                                            審 判 長 法  官  張瓊文
                                                     法  官  帥嘉寶
                                                     法  官  劉介中
右為正本係照原本作成。
如不服本判決，應於送達後二十日內，向本院提出上訴狀並表明上訴理由，如於本判
決宣示後送達前提起上訴者，應於判決送達後二十日內補提上訴理由書（須按他造人
數附繕本）。
中　　　華　　　民　　　國　　九十三　　年　　　七　　　月　　　九　　　日
                                                     書記官  黃明和
